臺灣高等法院臺中分院刑事判決　　　　94年度上訴字第1836號
上　訴　人
即　被　告　己○○
指定辯護人　本院公設辯護人　庚○○
上列上訴人因偽造有價證券等案件，不服臺灣臺中地方法院94年
度訴字第567號中華民國94年7月20日第一審判決（起訴案號：臺
灣臺中地方法院檢察署94年度偵緝字第17號，併辦案號：臺灣臺
中地方法院檢察署94年度偵緝字第13694號），提起上訴，本院
判決如下：
    主  文
原判決關於偽造有價證券部分撤銷。
己○○意圖供行使之用而偽造有價證券，處有期徒刑參年陸月，
扣案如附表編號一至十四所示之物及未扣案如附表編號十五所示
之物均沒收。
己○○被訴行使偽造特種文書部分無罪。
    事  實
一、己○○於民國（下同）九十三年四月間某日，自臺中縣大里
    市萊爾富超商所取得之跳蚤雜誌看到廣告販賣物品後，即分
    別於九十三年四月二十五日、九十三年五月五日，兩度以電
    話向於該雜誌刊登廣告之某不詳年籍成年男子洽購偽造之身
    分證、印章、戶口名簿影本、土地所有權狀影本、建物所有
    權狀影本、空白支票等物，雙方同意以新臺幣 (下同)三萬
    元之價格成交。己○○即與上開不詳年籍成年男子基於共同
    偽造私文書、偽造特種文書及公印文、偽造公文書、偽造印
    章之犯意聯絡，由己○○於九十三年五月間某日，依對方所
    指示之帳戶匯款三萬元暨寄二張自己之照片予對方，該男子
    即於不詳時間、地點，以如附表編號十五所示之物偽造空白
    之國民身分證二張及如附表編號三至五所示之物，再將空白
    之國民身分證貼上己○○之照片後，而偽造完成如附表編號
    一、二所示之物，並偽造其餘如附表所示之物（如附表編號
    六至十之支票部分當時尚未填載應記載事項）後，將該等物
    品寄予己○○。己○○取得偽造如附表編號六至十一所示之
    空白支票後，即基於意圖供行使之用而偽造有價證券之犯意
    ，於同年五月十四日左右，在臺南市龍華飯店，持如附表編
    號十四所示偽造之「戊○○」印章蓋用於支票上，並填載完
    成偽造如附表編號六至十所示之支票，復將如附表編號八至
    十所示之支票，於不詳時間、地點，將之交予某不詳地下錢
    莊業者而行使，嗣輾轉由不知情之尤森本持有，經尤森本提
    示後，遭臺灣區中小企業銀行岡山分行（下稱臺企銀岡山分
    行）發現為偽造之支票而不獲兌現，足生損害於如附表所示
    之各該名義人及地政、戶政機關關於地政及身份管理之正確
    性。嗣己○○於九十三年五月二十日上午七時十九分左右，
    駕駛其向不詳汽車出租業者承租之車號二八二七─ＦＷ號自
    用小客車，行經國道一號高速公路南下二四四公里處，因超
    速及行駛路肩違規行為，經警攔檢告發時而當場查獲，並扣
    得如附表編號一至七、十一至十四所示之物。
    理  由
一、訊據上訴人即被告（下稱被告）矢口否認有上開犯行，辯稱
    ：上開物品均係地下錢莊之丙○○所提供，偽造身分證上之
    照片亦係其交給丙○○，再由丙○○所交付，其有向地下錢
    莊借錢，被抓時，同車之丙○○要其承認犯罪，並稱如此可
    以不用還款，而且會被輕判，其有在飯店寫支票並交給丙○○，其之前所供都是丙○○要其如此講云云，其於原審法院
    審理時固坦承其有於前揭時、地，以三萬元之代價向某不詳
    年籍成年男子購得前開偽造之身分證、文書等物，嗣並於前
    揭支票上填載金額、日期等情，但另辯稱：扣案印章二枚係
    其向上開不詳姓名年籍成年男子購得上揭物品後，由另一年
    籍不詳綽號「李仔」之男子另行偽造，嗣如附表編號八至十
    所示之三張支票亦應該係由「李仔」拿去使用云云。經查：
　上開犯罪事實，業據被告於警詢中供稱：「（警方於你皮包
    內所查獲之身分證有幾枚，姓名資料為何？）共有二枚，戊○○... 另一枚丁○○，其他資料都與戊○○一樣。（你於
    何處取得這二枚身分證，做何用途？）我好奇，在台中縣大
    里市中興店萊爾富買一本跳蚤市場書籍，從中取得電話，以
    郵購方式購得，先後共買二枚共三萬元，想跟地下錢莊借錢
    用的。（警方所查獲之印章...）二枚。戊○○、丁○○。
    是以郵購方式購得，跟身分證一起購得。（警方所查獲之支
    票...）二本，彰化銀行，丁○○，帳號五七五一之七，跟
    身分證、印章一起購得。（支票每本共幾張，已用幾張，剩
    幾張？）彰化銀行及台灣中小企業銀行，戊○○帳號０一七
    八九之九，我收到時兩本大約都剩一半，我沒有算剩下幾張
    。（二本支票原本共有幾張，剩幾張？）一本原都有五十張
    ，但是我收到彰化銀行支票簿是...剩十八張，台灣中小企
    業銀行支票簿是... 剩十八張，我開立台灣中小企業銀行支
    票簿二張... （你已經開立的兩張支票做何用途？）我開立
    台灣中小企業銀行二張支票目的是要練習用。（警方查獲之
    土地權狀等物從何而來，做何用途？）與身分證、印章、支
    票簿一起郵購的，沒有什麼用途。（警方所查獲之戊○○、
    丁○○身分證、印章、支票簿、所有權狀等物是否為你所有
    ？）答：是我以郵購方式取得。」、「...偽造之資料是我
    要向地下錢莊騙錢用的。... 偽造之資料是我在跳蚤市場以
    郵購方式購得。（偽造之戊○○、丁○○身分證資料你是否
    曾使用過？）未曾使用過。（偽造之戊○○、丁○○支票簿
    是否使用？）未曾使用過。（未曾使用過為何一本剩十六張
    、一本剩十八張，且有二張是已開立的支票呢？）因為郵購
    時賣方告訴我必須開立書寫幾張剩存根才有像真的支票，所
    以才剩十六、十八張的，另因為我沒有開過支票所以才開二
    張看看放在身上的。...因為是在跳蚤市場購得此二人身分
    可能是捏造的。...因為我生活壓力大，且曾向地下錢莊借
    錢，所以才買此偽造資料欲向地下錢莊騙錢的。... （偽造
    之資料及證件是否為你自己偽造的？）不是的，均是在跳蚤
    市場向人郵購，以每組三萬元購得。」、「（... 查獲之偽
    造戊○○、丁○○身分資料等你是於何時在何地取得？）我
    是在本九十三年四月二十五日及九十三年五月五日分二次以
    電話在跳蚤市場（大里市）電話購得，但需先行匯錢至該跳
    蚤市場，然後才以郵寄方式取得該偽造證件資料。」等語（
    見警卷第二頁背面至第七頁）；於檢察官偵查時供稱：「（
    ... 被查獲身分證等物都是你的嗎？）是。（這些東西如何
    來？）在萊爾富買雜誌，看到裡面有電話可以買該等物品，
    在四月二十二、三日左右就打電話聯絡，第一次在四月二十
    五日... 購買戊○○的身分證、印章，彰化商業銀行支票簿
    （剩下約半本的張數），第二次五月五日... 購買丁○○的
    身分證、印章、中小企業銀行支票簿，這個支票大約剩下十
    八張左右，對方一併寄給我丁○○的戶口名簿，另有土地及
    建物所有權狀各一張，這些東西我通通放在車上的皮包裡面
    ，我是帶一個大包包，小皮包裡面只放丁○○的身分證。（
    今天早上你是去哪裡？）我去高雄看有無戊○○身分證上面
    登記的地址，我在考慮要用這張身分證，丁○○與戊○○的
    戶籍地址是同一個地方，二張身分證上的照片，是我一併寄
    給對方製作的。（在什麼時候收到這些東西？）大約四月底
    收到第一次，五月十三日左右收到第二次。（這些東西你買
    來做何用途？）準備向地下錢莊借錢用，支票也是在跟地下
    錢莊借錢時一併使用。... （支票簿你說有練習寫過，有無
    使用過？）在第二次收到支票時，對方有叫我開二張，練習
    寫戊○○的名字，寄回給對方存根，所以才剩下十六張。」
    等語、（見九十三年度偵字第二二三七號卷第一一至一三頁
    ）「（有無偽造戊○○及丁○○之身分證？）不是，我於九
    十三年四月間看跳蚤雜誌，然後打電話... 購買的，除了身
    分證外，我還有買權狀支票等文件，但我都還沒有用。」等
    語（見九十四年度偵緝字第一七號卷第七頁）、「（換貼你
    照片的身分證何來？）我看跳蚤雜誌買的。（你何時看跳蚤
    雜誌買的？）九十三年四月間在便利商店看到該雜誌，有打
    電話問問看，對方寄東西給我看。（看完之後有無跟對方買
    ？）有，丁○○、戊○○身分證、支票、權狀、戶口名簿等
    全部共三萬元。（你買該些物品做何用途？）起初是要表示
    自己的資力後來交到壞朋友他們告訴我可以拿那些東西去借
    錢。（有無實際上去借錢？）從來都沒有過。（何時把買來
    的丁○○、戊○○照片換貼自己的照片？）我去郵購時將我
    的照片及錢寄給對方，對方寄來給我的時候就已經換貼好了
    。（所開的台灣中小企業銀行支票面額十四、九萬各一張何
    人簽發？）是我開的。（你在該兩張支票是填載哪些文字？
    ）我只有寫金額，我忘記有填載何人名字。（這兩張支票後
    來有無提示還是轉交給他人？）沒有，我只是無聊寫一寫沒
    有拿出去。（你花三萬元跟對方買東西如何給對方錢？）對
    方提供我郵局帳戶，我也是到郵局匯錢給對方，但是匯款單
    已經遺失不見了，我真的忘記了。（提示扣案如附表編號八
    至十所示　這三張支票是否你寫的？）提示人不是我寫的之
    外其餘都是，印章不是我蓋的。（你開完這些支票有交付何
    人？）交付地下錢莊的人，但是他的真實姓名我不知道。（
    為何你要把開好的支票交付地下錢莊？）地下錢莊要我寫好
    給他，那個人就是我跟我同一天被警方查獲的人。... （你
    認罪的部分是否行使變造身分證、行使偽造支票三張這部分
    ？）是。」等語在卷（見九十四年偵緝字第一七號卷第一五
    至一六頁），其於原審法院準備程序中，對於檢察官起訴之
    事實亦表示認罪，起訴之部分為事實沒錯等語（見原審卷第
    二十頁）。
  而本案扣案之國民身分證、戶口名簿、土地所有權狀、支票
    等物經辨識結果均係偽造之物，此有高雄縣岡山鎮戶政事務
    所九十三年八月十日岡鎮戶字第○九三○○○三○七一號函
    、高雄縣岡山地政事務所九十三年八月十日岡所一字第○九
    三○○○九四九一號函、彰化銀行九如路分行九十三年八月
    十日彰九如字第三四四號函、臺企銀岡山分行九十三年八月
    十一日九三岡山字○四三三號函各一份在卷足佐（見九十三
    年度核退偵字第二九三號卷第七至十頁），此外並有如附表
    編號八至十所示之支票影本三紙（見九十四年度偵緝字第一
    七號卷第十七、十八頁）、前開支票退票理由單三紙（見九
    十三年度核退偵字第二九三號卷第十一、十二頁）在卷可憑
    ，復有如附表所示之物扣案可資佐證。
　參以本件經警當場扣得之物，除如附表編號六、七所示之已
    偽造完成之支票外，如附表編號十一、十二所示之支票簿二
    本，均係空白之支票簿，而被告既不諱言其購入前揭身分證
    等物係為供向地下錢莊行使之用，則苟未一併購入前揭印章
    ，其自無從據以偽造支票，堪認扣案印章確係被告一併購入
    無訛；又扣案如附表編號十四之印章經核亦與如附表編號六
    至十所示之「戊○○」印文相符，則販售前揭支票予被告之
    男子既已一併將偽造之印章郵寄予被告，衡情該男子要無於
    販售前持偽造之印章代被告在如附表編號六至十之支票上蓋
    用印文之必要，故如附表編號六至十支票上之印文，亦係被
    告於填載支票應記載事項時一併蓋用該偽造之印章一節，亦
    堪認定；再前揭偽造之物品既均係由被告所執持保管，且被
    告既係為供行使之用而花費金錢購入前揭偽造之空白支票，
    嗣並填載其上之應記載事項，則依現存證據，被告既係本案
    對該等支票唯一有支配力之人，復有充足行使支票之動機，
    被告於偽造完成該等支票後，循其犯罪計劃進而持偽造之支
    票行使，要與事證相符，被告前揭於警詢及檢察官偵查中之
    自白堪以採信，其嗣後於原審辯稱上開印章係綽號「李仔」
    者拿去偽刻，如附表編號八至十所示之支票應該係綽號「李
    仔」者拿去行使云云，顯不可採，故被告確有將偽造完成如
    附表編號八至十所示之支票持以行使之犯行，即堪認定。
  至被告於本院審理中雖改稱：上開物品係與其同車被警查獲
    之丙○○所提供，其被抓時，同車之丙○○要其承認犯罪云
    云，查證人丙○○經本院傳喚後，因應送達處所查無此人而
    無從到案，此有本院送達證書在卷可查（見本院卷第四十、
    四一頁），無從辨明被告所稱是否實在，惟本院審酌如其二
    人係同時為警查獲（見警卷第十頁之搜索扣押筆錄），且被
    告經警盤查請其出示皮夾時發現二張偽造之身分證，進而扣
    得第一、二級毒品（被告施用第一、二級毒品犯行部分，業
    經撤回上訴）而人車帶回偵訊，實難以想像被告有何機會可
    讓證人丙○○要求承認犯罪？且被告迄未能提出證人丙○○
    者之真實年籍資料等以供本院查證，自無從認定其於本院所
    為之辯解為真，本院認無再就證人丙○○加以調查之必要。
  綜上所述，本院認被告所辯均不足採，從而本案事證明確，
    被告犯行堪以認定，應依法論科。
二、按「偽造國民身分證並偽造內政部公印加蓋其上者，依司法
    院院解字第三○二○號解釋及司法院大法官會議釋字第八十
    二號解釋，應成立刑法第二百十二條及第二百十八條第一項
    之罪，並依同法第五十五條從一重處斷。」（最高法院81年
    度台上字第1226號判決參照），查如附表編號一、二所示之
    國民身分證係屬關於國民身分證明之文書，為偽造之特種文
    書，其上復有加蓋偽造之內政部公印，被告己○○就偽造如
    附表編號一、二部分所為，係犯刑法第二百十二條偽造特種
    文書罪及第二百十八條第一項之偽造公印文罪。次按「將偽
    造證書複印或影印，與抄寫或打字不同，其於吾人實際生活
    上可替代原本使用，被認為具有與原本相同之信用性。故在
    一般情況下可予以通用，應認其為與原本作成名義人直接所
    表示意思之文書無異。自非不得為犯刑法上偽造證書罪之客
    體。」（最高法院75年台上字第5498號判決參照）、「戶口
    名簿係從公務員職務上制作之戶籍登記簿過錄而來，其內容
    與戶籍登記簿之記載無異，二者效用相同，是其法律上之性
    質，即係公務員職務上制作之文書，與僅為便利一時謀生所
    用之證書、介紹書等特種文書有別，應認為刑法第二百十一
    條之公文書。」（最高法院八十年度台上字第五六一一號判
    決參照），查如附表編號三至五所示之戶口名簿、土地所有
    權狀、建築改良物所有權狀（均為影本），雖均係影印本，
    然既與原本具有相同之信用性，均屬偽造之公文書無誤，故
    被告就偽造如附表標號三至五部分所為，係犯刑法第二百十
    一條偽造公文書罪。再如附表編號六至十所示之支票，俱已
    填載支票之應記載事項，為偽造之有價證券，故被告就偽造
    如附表編號六至十支票部分，係犯刑法第二百零一條第一項
    偽造有價證券罪。而如附表編號十一、十二所示之空白支票
    簿，其封面均分別載有戶名為丁○○、戊○○等字樣，且支
    票存根分別載明日期、金額、受款人為東森定位、全翔貨款
    等字樣，顯係用以表彰上開名義人開立支票之文義，而屬偽
    造之私文書，故被告就偽造如附表編號十一、十二部分所為
    ，係犯刑法第二百十條偽造私文書罪。至如附表編號十三、
    十四所示之印章，則屬偽造之印章，故被告就偽造附表編號
    十三部分所為，係犯刑法第二百十七條第一項之偽造印章罪
    。
三、再按「偽造有價證券而復持以行使，其行使行為吸收於偽造
    行為之中，衹應論以偽造罪，且有價證券內所蓋之印文，為
    構成證券之一部，所刻之印章，為偽造之階段行為，均應包
    括於偽造罪之內，自不生牽連或想像競合之問題。」（最高
    法院31年上字第88號、43年台非字第45號判例參照），查被
    告己○○偽造如附表編號十四所示之印章，嗣並持以蓋用印
    文於如附表編號六至十支票上之行為，乃偽造有價證券之階
    段行為，不另論罪。被告於如附表編號一、二所示偽造內政
    部公印之低度行為為偽造公印文之高度行為所吸收，不論偽
    造公印罪。又被告行使偽造有價證券之輕度行為，為偽造有
    價證券之重度行為所吸收，亦不另論罪。再「同時偽造同一
    被害人之多件同類文書或同一被害人之多張支票時，其被害
    法益仍僅一個，不能以其偽造之文書件數或支票張數，計算
    其法益。」（最高法院73年台上字第3629號判例參照），故
    被告雖偽造多張支票，因係同一被害人戊○○之支票，依上
    說明，仍僅能論以一罪。被告就上開偽造私文書、偽造特種
    文書及公印文、偽造公文書、偽造印章等犯行，均與前揭不
    詳年籍之成年男子間有犯意之聯絡，行為之分擔，為共同正
    犯。被告就如附表編號一、二所示之偽造公印文罪，如附表
    編號三至五所示之偽造公文書罪，如附表編號十一、十二之
    偽造私文書罪，如附表編號十三所示之偽造印章罪間，係基
    於單一之犯罪決意在同一時間所為，應予單一之不法評價，
    是其以一行為而同時觸犯前開數罪，為想像競合犯；另被告
    就如附表編號一、二所示偽造公印文與偽造特種文書罪間；
    就如附表編號六至十偽造有價證券與前揭偽造私文書即空白
    支票簿之行為間，有方法結果之牽連關係，為牽連犯。是被
    告所犯上開各罪，分別有想像競合犯、牽連犯之關係，應先
    論以想像競合再論牽連犯之關係，即應依刑法第五十五條之
    規定，從一重之偽造有價證券罪論處。公訴意旨認被告所犯
    偽造有價證券之行為為行使之行為所吸收，容有誤會。再公
    訴人誤認被告所為，係犯刑法第二百零一條第二項後段之意
    圖供行使之用，而交付偽造之有價證券於人罪，起訴法條容
    有未洽，惟起訴之犯罪事實與本院認定之犯罪事實，社會基
    本事實相同，應予變更起訴法條。至公訴人就被告所犯偽造
    私文書、偽造特種文書及公印文、偽造公文書、偽造印章等
    罪，於起訴法條中雖未加以論列，惟本院認起訴書於犯罪事
    實欄已載明被告該部分之犯罪事實，是應認該部分均業經起
    訴，本院自應予以裁判。至公訴人起訴事實雖未敘及被告偽
    造如附表編號六、七之犯行，然該部分事實與公訴人起訴之
    偽造如附表編號八至十部分之犯罪事實既具有實質上一罪關
    係，已如前述，應為起訴效力所及，本院亦應併予審究。
四、原審以被告己○○偽造有價證券等犯行部分犯罪事證明確，
    予以論罪科刑，固非無見。惟查：(1)本件公訴人於起訴書將
    被告涉嫌偽造支票、行使偽造身分證之犯行一併提起公訴，
    並認被告所為，係分別觸犯刑法第二百零一條第二項後段及
    刑法第二百十六條行使第二百十二條偽造特種文書之罪，且
    該二罪之間，犯意各別，構成要件不同，應分別論科等情，
    此有起訴書在卷可查。則其起訴之事實，已認定被告一人犯
    數罪，乃第一審判決僅認定被告成立行使偽造有價證券等罪
    ，就行使偽造身分證部分，祇在理由內說明：自難認被告有
    何行使該偽造身分證之犯意及行為，從而被告此部分犯罪尚
    屬無法証明，原應為其無罪之諭知，惟此部分與前揭論罪科
    刑部分有實質上一罪及裁判上一罪之關係，爰不另為無罪之
    諭知等語，而未於主文為無罪之諭知，尚難認其已就檢察官
    起訴之行使偽造身分證之事實為審判，自有已受請求之事項
    未予判決之違背法令。(2)檢察官公訴意旨認被告所為，係犯
    刑法第二百零一條第二項後段之意圖供行使之用，而交付偽
    造之有價證券於人罪，其於原審法院論告時，亦未曾更正起
    訴法條（見原審卷第三八、一Ｏ二頁），乃原判決竟誤認為
    刑法第二百零一條第一項之罪，而未依法變更起訴法條，亦
    有未當。(3)原判決疏未論述被告於如附表編號一、二所示偽
    造內政部公印之低度行為為偽造公印文之高度行為所吸收，
    不論偽造公印罪；於據上論斷欄內漏引刑法第二百十八條第
    一項，均有未洽。(4)又如附表編號三至五之偽造戶口名簿、
    土地所有權狀、建築改良物所有權狀，均係影印本，顯係以
    影印之方式偽造，並無須在其上另行偽造公印文、私印文，
    故原判決於判決理由欄內認定偽造公印文、私印文之行為，
    係偽造公文書之階段行為，亦有未合。故被告否認犯罪而提
    起上訴，雖無理由，然原判決既有上開可議之處，即屬無可
    維持，自應由本院將原判決關於偽造有價證券部分撤銷改判
    。爰審酌被告之犯罪動機、目的、手段，犯後坦承部分犯行
    ，所為尚未造成重大之損害等一切情狀，量處如主文第二項
    所示之刑。扣案如附表編號六至十所示之偽造支票，係偽造
    之有價證券，不問屬於犯人與否，應依刑法第二百零五條之
    規定宣告沒收；扣案如附表編號十三、十四所示偽造之印章
    ，及未扣案如附表編號十五所示偽造之印章，不問屬於犯人
    與否，均應依刑法第二百十九條之規定宣告沒收；扣案如附
    表編號一至五、十一、十二所示之物，均為被告所有因犯罪
    所得之物，均應依刑法第三十八條第一項第三款規定宣告沒
    收。至如附表所示偽造之印文則因所附著之各該文書、有價
    證券俱已宣告沒收，自無另行宣告沒收之必要。
五、公訴意旨另以：被告於九十三年五月二十日為警攔檢告發時
    ，尚有出示如附表編號十三所示之偽造身分證，因認被告此
    部分另涉犯行使偽造特種文書罪嫌。惟訊據被告堅決否認此
    部分犯行，辯稱：該身分證係警察自己將之從其皮包內取出
    ，非其主動拿出來的等語。經查：本案員警係於九十三年五
    月二十日於在國道一號高速公路南下二四四公里處，因發覺
    被告所駕駛之自用小客車超速及行駛路肩等違規行為，為警
    攔檢告發，嗣被告自稱未帶證件，經警命被告出示皮夾時，
    始發現本案之二張身分證，乃請被告拿出，而發現身分證上
    之個人資料並非被告等情，此有搜索扣押筆錄一份、職務報
    告書二份在卷可按（見警卷第十、十二頁，九十三年度核退
    偵字第二九三號卷第十三頁），是被告既未持該偽造之身分
    證出示予警員以表明其係「戊○○」本人，則自難認被告有
    何行使該偽造身分證之犯意及行為，從而被告此部分犯罪尚
    屬無法證明。按「除刑事訴訟法有特別規定外，已受請求之
    事項未予判決，或未受請求之事項予以判決者，其判決當然
    違背法令，同法第三百七十九條第十二款定有明文。所謂已
    受請求之事項未予判決者，係指法院對於起訴、自訴或上訴
    部分，本屬應行裁判之部分，而遺漏未為任何裁判者而言；
    而未受請求之事項，予以判決者，則指法院對未經起訴、自
    訴或上訴之事項或起訴、自訴、或上訴效力所不及之事項，
    予以判決之謂。申言之，法院審判之範圍應與起訴、自訴或
    上訴之範圍一致，始稱適法。故一人犯數罪，均經起訴，如
    第一審漏未判決之部分，與上訴部分非屬實質上一罪或裁判
    上一罪之關係者，上訴審即不得逕為第二審裁判。本件第一
    審檢察官將被告強盜... 及竊取... 部分一併起訴，並認被
    告所為，係分別觸犯懲治盜匪條例第五條第一項及刑法第三
    百二十條第一項之罪，且該二罪之間，犯意各別，構成要件
    不同，應分別論科等情。則其起訴之事實，已認定被告一人
    犯數罪，乃第一審判決僅認定被告成立竊盜罪，就強盜罪部
    分，祇在理由內說明：無其他確切證據證明其犯行，因起訴
    意旨認與竊盜罪部分，有連續犯之關係，故不另為無罪之諭
    知等語，尚難認其已就檢察官起訴之強盜罪事實為審判，自
    有已受請求之事項未予判決之違背法令。茲第一審判決後，
    ... 被告亦僅能就竊盜罪部分提起上訴，而強盜罪與竊盜罪
    復無實質上一罪或裁判上一罪之關係，自非被告上訴效力所
    及之事項，原審不察，逕就強盜罪部分為審判，又有未受請
    求之事項予以判決之違法。」（最高法院87年度台上字第
    2412號判決參照），故依上說明，就被告被訴行使偽造身分
    證部分，原審法院雖疏未於主文為無罪之諭知，致有已受請
    求之事項未予判決之違背法令之處，且未經檢察官提起上訴
    ，然本院認被告此部分之犯行與前揭經論罪科刑之行使偽造
    有價證券犯行部分，有原因、結果之牽連犯之裁判上一罪關
    係，而為被告上訴效力所及，本院仍應就此部分為審判，而
    另為無罪判決之諭知。
六、再檢察官以被告己○○於九十三年十一月十九日十九時左右
    ，在臺中市○○路○段一六Ｏ號前，竊得被害人甲○○所有
    之車牌號碼ＡＬＮ－七三二號機車後，為逃避警察臨檢，而
    另基於變造特種文書之犯意，以簽字筆及塑膠片，將上開車
    牌變造為ＡＥＮ－七三二號後，懸掛於上開機車使用，嗣於
    九十三年十一月二十九日十五時十五分左右，為警在臺中市
    ○○路與黎明路口查獲，因認被告上開犯行，與本案有連續
    犯之裁判上一罪關係，而請求本院併案審理云云。訊之被告
    矢口否認有上開變造車牌之犯行，辯稱：其偷來時機車已經
    有動過手腳云云，並稱：此部分與其偽造支票等犯行無關等
    語（見本院卷第三二、五一頁），經查，檢察官併案之犯罪
    事實，被告係於九十三年十一月十九日以後，以變造車牌懸
    掛於機車上之方式行使車牌，與本案偽造身分證、支票等物
    行使之態樣並無相同之處，且二者之犯罪時間差距有六個月
    之久，被告顯係在竊得機車之後，始另行起意變造車牌，自
    難認被告就此二件犯行間，有何連續犯之概括犯意存在，自
    無何裁判上一罪之關係可言，本院認檢察官併案部分，既未
    經提起公訴，自無從併予審理，應退由檢察官另行處理。
據上論斷，應依刑事訴訟法第三百六十九條第一項前段、第三百
六十四條、第二百九十九條第一項前段、第三百條，刑法第二百
零一條第一項、第二百十條、第二百十一條、第二百十二條、第
二百十七條第一項、第二百十八條第一項、第五十五條、第二百
零五條、第二百十九條、第三十八條第一項第三款，罰金罰鍰提
高標準條例第一條前段，判決如主文。
本案經檢察官乙○○到庭執行職務。
中　　華　　民　　國　　94　　年　　12　　月　　21　　日
                刑事第十一庭　審判長法　官　黃　梅　月
                                    法　官　黃　日　隆
                                    法　官　林　宜　民
上列正本證明與原本無異。
如不服本判決應於收受送達後十日內向本院提出上訴書狀，其未
敘述上訴之理由者並得於提起上訴後十日內向本院補提理由書（
均須按他造當事人之人數附繕本）。
                                    書記官　陳　振　海
中　　華　　民　　國　　94　　年　　12　　月　　23　　日
附表
┌──┬──────────────┬─────────────────┐
│編號│偽造之文書、有價證券、印章、│偽造之印文、公印文                │
│    │特種文書                    │                                  │
├──┼──────────────┼─────────────────┤
│一  │貼有己○○照片之丁○○國民身│國民身分證上偽造之「內政部印」公印│
│    │分證一張                    │文一枚                            │
├──┼──────────────┼─────────────────┤
│二  │貼有己○○照片之戊○○國民身│國民身分證上偽造之「內政部印」公印│
│    │分證一張                    │文一枚                            │
├──┼──────────────┼─────────────────┤
│三  │陳海發為戶長之戶口名簿影本一│                                  │
│    │紙（戶籍資料中另有丁○○、林│                                  │
│    │玉梅、張淑靜、陳長貴等之年籍│                                  │
│    │資料）                      │                                  │
├──┼──────────────┼─────────────────┤
│四  │陳海發名義之土地所有權狀影本│                                  │
│    │一紙                        │                                  │
├──┼──────────────┼─────────────────┤
│五  │陳海發名義之建築改良物所有權│                                  │
│    │狀影本一紙                  │                                  │
├──┼──────────────┼─────────────────┤
│六  │票號ＮＷＡ0000000號、│支票上偽造之「戊○○」印文一枚    │
│    │發票日為九十三年五月二十一日│                                  │
│    │、帳號０一七八九九號、面額新│                                  │
│    │臺幣十四萬元、付款人為台灣中│                                  │
│    │小企業銀行岡山分行、發票人陳│                                  │
│    │治平之支票一張              │                                  │
├──┼──────────────┼─────────────────┤
│七  │票號ＮＷＡ0000000號、│支票上偽造之「戊○○」印文一枚    │
│    │發票日為九十三年五月二十四日│                                  │
│    │、帳號０一七八九九號、面額新│                                  │
│    │臺幣九萬元、付款人為台灣中小│                                  │
│    │企業銀行岡山分行、發票人陳治│                                  │
│    │平之支票一張                │                                  │
├──┼──────────────┼─────────────────┤
│八  │票號ＮＷＡ0000000號、│支票上偽造之「戊○○」印文一枚    │
│    │發票日為九十三年五月二十四日│                                  │
│    │、帳號０一七八九九號、面額新│                                  │
│    │臺幣四萬元、付款人為台灣中小│                                  │
│    │企業銀行岡山分行、發票人陳治│                                  │
│    │平之支票一張                │                                  │
├──┼──────────────┼─────────────────┤
│九  │票號ＮＷＡ0000000號、│支票上偽造之「戊○○」印文一枚    │
│    │發票日為九十三年五月二十四日│                                  │
│    │、帳號０一七八九九號、面額新│                                  │
│    │臺幣四萬元、付款人為台灣中小│                                  │
│    │企業銀行岡山分行、發票人陳治│                                  │
│    │平之支票一張                │                                  │
├──┼──────────────┼─────────────────┤
│十  │票號ＮＷＡ0000000號、│支票上偽造之「戊○○」印文一枚    │
│    │發票日為九十三年五月二十四日│                                  │
│    │、帳號０一七八九九號、面額新│                                  │
│    │臺幣四萬元、付款人為台灣中小│                                  │
│    │企業銀行岡山分行、發票人陳治│                                  │
│    │平之支票一張                │                                  │
├──┼──────────────┼─────────────────┤
│十一  │戊○○名義之台灣中小企業銀行│                                  │
│    │岡山分行空白支票簿一本（內含│                                  │
│    │空白支票共十四張，票號ＮＷＡ│                                  │
│    │0000000號至ＮＷＡ二八│                                  │
│    │六一五五Ｏ號；另含有支票存根│                                  │
│    │，合計有五十張）            │                                  │
├──┼──────────────┼─────────────────┤
│十二  │丁○○名義之彰化商業銀行九如│                                  │
│    │分行空白支票簿一本、帳號一五│                                  │
│    │七五一七號（內含空白支票共十│                                  │
│    │八張，票號ＣＰ0000000│                                  │
│    │號至ＣＰ0000000號；另│                                  │
│    │含有支票存根，合計有五十張）│                                  │
├──┼──────────────┼─────────────────┤
│十  │「丁○○」印章一枚          │                                  │
│三  │                            │                                  │
├──┼──────────────┼─────────────────┤
│十  │「戊○○」印章一枚          │                                  │
│四  │                            │                                  │
├──┼──────────────┼─────────────────┤
│十  │「內政部印」、「ＯＯ（原判決│                                  │
│五  │誤認為高雄）縣政府印」之公印│                                  │
│    │各一枚，「陳時英」簽名印章一│                                  │
│    │枚                          │                                  │
└──┴──────────────┴─────────────────┘
　　　　　　　　　　　　　　　　　　　　　　　　　　　Ｆ
